【裁判字號】    99,上易,474
【裁判日期】    991216
【裁判案由】    傷害
【裁判全文】
臺灣高等法院臺南分院刑事判決         99年度上易字第474號
上  訴  人  臺灣嘉義地方法院檢察署檢察官
上  訴  人
即  被  告  蘇晉賢
上  訴  人
即  被  告  謝易杰
前列二人共同
指定辯護人  本院公設辯護人  簡松柏
上列上訴人因被告傷害案件，不服臺灣嘉義地方法院99年度易字
第52號中華民國99年4月21日第一審判決（起訴案號：臺灣嘉義
地方法院檢察署98年度偵字第3219號），提起上訴，本院判決如
下：
    主  文
原判決撤銷。
蘇晉賢共同犯傷害罪，處有期徒刑壹年。
謝易杰共同犯傷害罪，處有期徒刑拾月。
    事  實
一、蘇晉賢於民國97年4月4日凌晨1時許，在嘉義市○○街448號
    地下室時代撞球場內，因不滿吳秋慧（另經檢察官為不起訴
    處分）掌摑其女友周育敏，且其請友人袁家宏前往詢問發生
    原因，復遭徐耀鴻等人毆打，乃與吳秋慧（民國72年11月18
    日生）、陳家豐（民國64年9月19日生）、徐耀鴻（民國69
    年3月19日生）、陳良益（民國76年2月16日生）等人發生衝
    突，嗣並夥同隨後陸續進入該撞球場之謝易杰及姓名年籍不
    詳之成年男子數人，共同基於傷害之犯意聯絡，以徒手或持
    棍棒毆打吳秋慧及其友人陳家豐、徐耀鴻、陳良益等人，因
    而致吳秋慧受有臉部開放性傷口，陳家豐受有左側顱骨開放
    性凹陷骨折、右上臂挫傷，徐耀鴻受有右側顱骨開放性凹陷
    骨折併腦裂傷出血、左上肢癱瘓、左肩挫傷，陳良益受有顏
    面撕裂傷、右手中指掌骨骨折等傷害。
二、案經吳秋慧、陳家豐、徐耀鴻、陳良益訴由嘉義市政府警察
    局第一分局報告臺灣嘉義地方法院檢察署檢察官偵查起訴。
    理  由
壹、程序部分
    按被告以外之人於審判外之陳述雖不符刑事訴訟法第159條
    之1至第159條之4等4條之規定，而經當事人於審判程序同意
    作為證據，法院審酌該言詞陳述或書面陳述作成時之情況，
    認為適當者，亦得為證據；當事人、代理人或辯護人於法院
    調查證據時，知有刑事訴訟法第159條第1項不得為證據之情
    形，而未於言詞辯論終結前聲明異議者，視為有前項之同意
    ，同法第159條之5定有明文。本件檢察官、被告及指定辯護
    人於本院準備程序及審理時對於本件判決所引用之書面及非
    書面等證據資料之證據能力，均表示同意做為本案證據（見
    本院卷第39、92頁），且於本院逐一提示後，迄於言詞辯論
    終結前均未聲明異議，經審酌該等證據作成之情況，核無違
    法取證或其他瑕疵，認為以之作為本案之證據亦屬適當，自
    有證據能力，合先敘明。
貳、實體部分
一、上開犯罪事實業據被告2人於原審及本院審理時坦承不諱，
    核與告訴人吳秋慧、陳家豐、徐耀鴻、陳良益及證人即前揭
    撞球場之店長鄭家勇於警詢及檢察事務官詢問時之證述大致
    相符，復有告訴人4人，所受傷害之診斷證明書各1紙（見警
    卷第23、25、27、28頁）及現場監視器攝影畫面翻拍照片18
    張在卷可佐（見警卷第33、34頁），足徵被告2人自白與事
    實相符。
二、又按「共同正犯之意思聯絡，不限於事前有所協議，其於行
    為當時，基於相互之認識，以共同犯罪之意思參與者，亦無
    礙於共同正犯之成立。」（最高法院73年台上字第1886號判
    例要旨參照），且「意思之聯絡並不限於事前有所謀議，即
    僅於行為當時有共同犯意之聯絡者，亦屬之，且其表示之方
    法，亦不以明示通謀為必要，即相互間有默示之合致，亦無
    不可。」（最高法院73年台上字第2364號判例要旨參照）。
    查被告蘇晉賢，因不滿吳秋慧掌摑其女友周育敏，而於前揭
    時、地與吳秋慧、陳家豐、徐耀鴻、陳良益等人發生衝突，
    嗣並與隨後陸續進入前揭撞球場之被告謝易杰及袁家宏之朋
    友即前揭姓名年籍不詳之成年男子數人，共同毆打告訴人吳
    秋慧、陳家豐、徐耀鴻、陳良益，被告2人且對於前揭姓名
    年籍不詳之成年男子數人係前來幫助之人均有所認知等情，
    業據被告2人於原審準備程序及審理時供述綦詳（見原審卷
    第16、55、59頁），復有證人鄭家勇於檢察事務官詢問時證
    稱：伊有看到吳秋慧打周育敏巴掌1下，後來被打女子就離
    開店面，後來有2個男子進入店裡，當時他們手上並沒有拿
    任何東西，只是找吳秋慧他們理論，其中一個男的應該是被
    打女子的男友，雙方發生爭執、拉扯，伊過去叫他們不要吵
    架，伊走後他們就吵起來，約十分鐘後，有人持棍棒進入店
    中，之後就變成雙方10幾個人互毆等語明確（見98年度交查
    字第762號卷第16頁），故被告蘇晉賢雖供稱：前揭姓名、
    年籍不詳之成年男子非伊所叫來，伊只認識其中2、3個人；
    另被告謝易杰供稱：伊不認識前揭姓名、年籍不詳之成年男
    子云云。然被告2人對於前揭之姓名、年籍不詳之成年男子
    係其等之友人袁家宏的朋友，且係前來幫助渠等2人乙節有
    所認知，並一同下手毆打告訴人4人，揆諸上開說明，蘇晉
    賢、謝易杰及前揭年籍姓名不詳之數名成年男子對本件傷害
    犯行均有犯意聯絡，及行為之分擔至為灼然。
三、至於告訴人徐耀鴻雖指稱其左手臂所受傷害業已達重傷程度
    ，並提出輕度肢障之身心障礙手冊1份為憑（見原審卷第64
    頁），而被告2人則堅決否認有重傷害之犯意，並均辯稱告
    訴人徐耀鴻尚能提重物，未達重傷害程度等語。按毀敗或嚴
    重減損一肢以上之機能為重傷，刑法第10條第4項第4款定有
    明文。惟查，告訴人徐耀鴻於原審審理時陳稱：伊左手臂受
    傷後活動受到限制，可以慢慢上舉、可以彎曲，左手手指頭
    除大拇指及食指外，其他3指無力道。大拇指及食指可以抓
    東西等語（見原審卷第62頁）。又經本院向財團法人嘉義基
    督教醫院函查告訴人徐耀鴻復健結果，該院函復：「１、病
    人（指徐耀鴻）於98年11月24日就診，左手肌力只有1-2級/
    共5級。左腕肌力2-3級/共5級，左肘肌力3級/共5級；２、
    病人於97年4月4日受傷，經壹年以上治療，復原機會小。」
    又「１、左手指左手部（手指和手掌）。２、左腕指左腕部
    。３、左肘指左肘部。」有該院99年8月17日嘉基醫字第990
    800141號、99年9月18日嘉基醫字第990900154號函附卷可稽
    （見本院卷第24、45頁），足徵告訴人徐耀鴻左手3指迄今
    確實無法痊癒。但經本院當庭勘驗被告所提出告訴人徐耀鴻
    工作時之錄影光碟，勘驗結果：影像中被害人徐耀鴻確有以
    雙手將狗抱起的動作。有勘驗筆錄（見本院卷第101頁）及
    光碟片可參。而該隻狗重達6.8公斤，復有被告提出之照片6
    張可憑。另告訴人徐耀鴻亦陳稱「我有在電腦遊藝場工作，
    負責網咖電腦維修，我現在打電腦鍵盤，左手都是用拇指與
    食指，另外三隻手指不靈活。」等語（見本院卷第101頁）
    。據上可知，告訴人徐耀鴻應只有左手3指較無力，活動較
    不靈活，而其左手臂肘部機能雖受有損害，但其左手臂既能
    上舉、彎曲，兩手並能抓取重達6.8公斤的狗；並以左手拇
    指及食指抓取東西、操作電腦，則告訴人徐耀鴻左手部顯尚
    未達毀敗或嚴重減損之程度至為明確。
四、綜上所述，本件事證已臻明確，被告2人上開犯行均堪認定
    ，應依法論科。
五、核被告2人所為，均係犯刑法第277條第1項之傷害罪。被告2
    人與前揭姓名、年籍不詳之成年男子數人間，均有犯意之聯
    絡與行為之分擔，均為共同正犯。又被告2人以1行為同時傷
    害告訴人4人，為同種想像競合，應從一重處斷。
六、撤銷改判理由
  (一)原審以被告2人罪證已明確，因予論罪科刑，固非無見，惟
    查原審判決後，被告2人已與被害人陳良益、陳家豐達成和
    解，有調解筆錄乙件附卷可稽，足徵被告2人於犯後業已積
    極與告訴人尋求和解補償（告訴人徐耀鴻、吳秋慧部分係因
    和解金額過高致無法達成和解），原審未及審酌此和解事由
    致量刑失當，容有未洽。被告2人上訴主張其等已與告訴人
    陳良益、陳家豐和解，原審量刑過重，因而指摘原判決不當
    等語，非無理由；另檢察官則上訴主張告訴人徐耀鴻左手中
    指、無名指及小指仍無力活動，嚴重影響左手臂之知覺及功
    能，應已構成刑法第278條第1項之重傷害罪，因而指摘原判
    決不當云云，惟告訴人徐耀鴻所受傷害應尚未達重傷程度，
    已如前述，是檢察官之上訴雖無理由，但原判決既有上開可
    議之處，即屬無可維持，自應由本院將原判決予以撤銷，期
    臻妥適。
  (二)爰審酌被告蘇晉賢、謝易杰2人分別為高職畢業、國中畢業
    之智識程度，前均無任何犯罪前案紀錄，素行尚佳，有臺灣
    高等法院被告前案紀錄表各1紙在卷足憑，渠等2人前揭犯罪
    之動機、手段，告訴人4人所受傷害程度，及被告2人已與告
    訴人陳良益、陳家豐達成和解，兼衡渠等2人行為分擔之程
    度等情，分別量處被告蘇晉賢、被告謝易杰如主文第2、3項
    所示之刑。另檢察官對被告2人上開犯行，就被告蘇晉賢、
    謝易杰2人雖分別具體求處有期徒刑一年六月、一年四月，
    然按「刑事審判之量刑，在於實現刑罰權之分配的正義。故
    法院對有罪之被告科刑，應符合罪刑相當之原則，使罰當其
    罪，以契合人民之法律感情。此所以刑法第57條明定科刑時
    應審酌一切情狀，尤應注意該條所列各款事項，以為科刑輕
    重之標準。」，迭經最高法院93年度台上字第3973號、94年
    度台上字第2131號、94年度台上字第2275號等刑事判決在案
    ，本院審酌刑法第57條各款所臚列情事，並考量被告犯罪情
    節、行為手段、犯後態度等情狀，認為科處如上開所示之刑
    即可達罰當其罪之目的，檢察官對被告2人之求刑稍屬過重
    ，併予敘明。
據上論結，應依刑事訴訟法第369條第1項前段、第364條、第299
條第1項前段，刑法第28條、第277條第1項、第55條，刑法施行
法第1條之1第1項、第2項前段，判決如主文。
本案經檢察官郭珍妮到庭執行職務。
中    華    民    國    99    年    12    月    16    日
                  刑事第四庭    審判長法  官  吳志誠
                                      法  官  吳森豐
                                      法  官  彭喜有
以上正本證明與原本無異。
檢察官如不服本判決應於收受本判決後十日內向本院提出上訴書
，其未敘述上訴理由者並得於提起上訴後十日內向本院補提理由
書。
本件被告不得上訴。
                                      書記官  黃子起
中    華    民    國    99    年    12    月    16    日
附錄法條：
中華民國刑法第277條第1項
傷害人之身體或健康者，處 3 年以下有期徒刑、拘役或 1 千元
以下罰金。

司法院資訊處製作；財團法人民間司法改革基金會備份。
